臺灣高等法院臺南分院民事裁定　94年度抗字第142號
抗　告　人　乙○○
相　對　人　甲○○
上列抗告人與相對人間假扣押事件，對於中華民國93年12月10日
臺灣臺南地方法院所為93裁全字第5236號假扣押裁定，提起抗告
，本院裁定如下：
    主  文
抗告駁回。
抗告訴訟費用由抗告人負擔。
    理  由
一、按債權人就金錢請求或得易為金錢請求之請求，欲保全強制
    執行聲請假扣押，如就債務人所應受之損害，陳明願供擔保
    ，或法院認為適當者，得定相當之擔保，命供擔保後為假扣
    押，民事訴訟法第522條第1項、第526條第2項定有明文。
二、本件債權人主張對於抗告人有借款債權新台幣（下同）957,
    800元之債權，陳明願供擔保以代釋明之不足，聲請為假扣
    押。原裁定依首開規定，命供擔保後為假扣押，並無不合。
三、抗告意旨略以：相對人據以主張債權之臺灣臺南地方法院92
    年度訴字第997號判決（下稱系爭判決），現上訴二審尚未
    判決。系爭「三萬元借款」及「六紙假支票借款」均為虛偽
    ，相對人明知無勝訴之望卻故意扣押抗告人在玉井工商任教
    之薪資，旨在遂行所揚言要讓抗告人失去工作之傷害。縱果
    有積欠相對人債務，可隨時對伊任教薪資進行強制執行，相
    對人於假扣押聲請狀理由所稱「債務人（即抗告人）有脫產
    之虞」等，與事實不符，伊要無「日後不能強制執行或甚難
    執行之虞」之情形，顯無必要對抗告人薪資進行假扣押，故
    請廢棄原假扣押裁定及撤銷假扣押執行。
四、經查：本件相對人持系爭判決聲請假扣押，陳明願供擔保以
    代釋明之不足，原審法院以相對人雖未盡釋明之責，乃裁定
    命債權人供相當之擔保後為假扣押，符合前開之規定。抗告
    意旨以相對人主張之債權並不存在，且抗告人亦不符合『假
    扣押，非有日後不能強制執行或恐難執行』之要件云云指摘
    原裁定不當，惟假扣押為保全程序，而非確定私權之訴訟程
    序，但債權本案請求，是否確實存在，則非保全程序所應審
    究之事項，且關於抗告人是否有日後不能強制執行或恐難執
    行之情事，業經原執行法院認定相對人得提供擔保以補足其
    釋明之欠缺，是抗告人依前開事由請求廢棄原審裁定云云，
    應無理由，應予駁回。另就原執行法院93年12月24日南院慶
    93執全新字2432號扣押命令，在抗告人依原假扣押裁定提供
    反擔保後，原執行法院已於94年2月15日以南院慶93執全新
    字第2432號通知函撤銷在案（見原審卷之提存書及通知函）
    ，原法院就該部分並未駁回抗告人之撤銷扣押命令之聲請，
    故無廢棄撤銷裁定之問題，要併予敘明。
五、據上論結，依民事訴訟法第495條之1、第449條第1項、第95
    條、第78條，裁定如主文。
中    華    民    國    94    年    4     月    13    日
                  民事第四庭    審判長法  官　林金村
                                      法  官  黃三哲
                                      法  官  丁振昌
上為正本係照原本作成。
不得再抗告。
中    華    民    國    94    年    4     月    13    日
                                      書記官　黃惠美
　　　　　　　　　　　　　　　　　　　　　　　　　Ｊ
臺灣高等法院臺南分院民事判決  九十三年度上更(三)字第三號　Ｊ
      上　訴　人　林  文  彰　住桃園縣觀音鄉○○路吉立巷二八號
      訴訟代理人　許  世  烜  律師
      被 上 訴人　廖  秀  菊　住雲林縣虎尾鎮埒內里四十四之一號
      訴訟代理人　洪  士  凱  律師
右當事人間請求給付委任報酬事件，上訴人對於中華民國八十四
年十月十一日臺灣雲林地方法院第一審判決（八十四年度訴字第
一三０號）提起上訴，並為訴之追加，經最高法院第三次發回更
審，本件於九十三年十月五日言詞辯論終結，判決如左：
    主      文
上訴駁回。
追加之訴及其假執行之聲請均駁回。
第二審（除確定部分外）及追加訴訟費用暨發回前第三審訴訟費
用均由上訴人負擔。
    事      實
甲、上訴人方面：
一、聲明：求為判決：(一)原判決除已確定部分外廢棄。(二)被上訴
    人應給付上訴人新台幣（下同）八百四十六萬六千四百元，
    及其中四十六萬元自民國八十四年三月十八日起，另八百萬
    六千四百元自九十年七月二十二日起，均至清償日止均按週
    年利率百分之五計算之利息。(三)第一、二審及發回第三審訴
    訟費用及追加之訴訴訟費用，均由被上訴人負擔。(四)願供擔
    保請准宣告假執行。
二、陳述：除與原判決記載相同者予以引用外，另補稱略以：
（一）於民國七十三年間被上訴人向案外人莊海國購買坐落雲林
      縣莿桐鄉○○○段第五六八四、五六八五號二筆土地（以
      下稱系爭土地），因該土地由當地多名居民作為墓地。訴
      外人廖順宗（系爭土地出資三分之二者）欲以一己之力要
      求墓主遷移，卻因而被訴盜墓罪，經法院判刑；於八十二
      年二月十日廖順宗代理被上訴人與上訴人訂約，以二百五
      十萬元之酬勞委任上訴人與墓主協調遷移墳墓，八十二年
      六月間被上訴人並委任上訴人為訴訟代理人對墓主遺族提
      起訴訟，即台灣雲林地方法院（下稱雲林地院）八十二年
      重訴字第十八號排除侵害事件。八十三年一月五日上開排
      除侵害事件經承辦法官勸諭兩造和解不成，地主與墓主遺
      族乃合意停止訴訟以進行協商。嗣後被上訴人再由廖順宗
      代理，提高報酬，願以地價百分之十五酬勞上訴人及其他
      促成本件完成墳墓遷移之相關人士，乃由廖順宗代理被上
      訴人於八十三年三月二十日與上訴人另訂立契約，經由地
      方人士協助上訴人與墓主協調，始順利進行。八十三年四
      月七日於雲林縣莿桐鄉大美村活動中心協調會，與墓主達
      成「每門墳墓補償遷葬費新台幣兩萬元」之重要共識，同
      年月十日墓主代表將同意遷葬之墓主及其墳墓數列冊，交
      付予上訴人。但事後廖順宗及被上訴人因故不願履行契約
      ，上訴人依被上訴人之要求，於八十三年五月二日再向雲
      林地院聲請續行審理。在八十三年七月間，墓主遺族及被
      上訴人、廖順宗等，均陸續依協調共識即「墓主同意遷葬
      」、「每墓補償二萬元」履行，墓主遺族陸續遷葬完畢，
      廖順宗則發放補償費每門遷移墳墓二萬元，故雲林地院八
      十二年度重訴字十八號排除侵害事件，法官認為不必再由
      法院判決，勸諭撤回訴訟始由上訴人代理被上訴人於八十
      三年十月七日向雲林地院為撤回訴訟之行為。
（二）兩造於八十二年二月十日簽訂之合約書（以下或稱第一份
      合約）為真正，為被上訴人所是認。兩造復於八十三年三
      月二十日再簽訂合約書（以下或稱第二份合約）亦為真正
      之契約，已經被上訴人於第一審時自認在卷，在未依法撤
      銷自認前，被上訴人再就第二份合約是否真正為爭執，即
      無依據：
    (一)兩造間第二份合約書上委託人廖秀菊及其代理人廖順宗之
      印文，均為真正；況被上訴人於上訴人被訴偽造文書刑案
      審理時，已自承系爭土地價值三千萬元。惟其上有三百多
      門墳墓，無法使用等情，故被上訴人若能以一千多萬元代
      價將系爭土地上之墳墓遷移而順利新建納骨塔營利，仍屬
      上算，亦證兩造間八十三年三月二十日訂立之第二份合契
      約為真正。
    (二)依第二份合約書之內容其第壹點「乙方（即上訴人）負責
      如名冊內之地上墳墓協調遷移工作」及第陸點「遷移墳墓
      補償費，概由甲方（即被上訴人）全額負擔」等約定，可
      知遷移補償費部分，並非由上訴人負責發放，上訴人既然
      不負責發放補償費，則上訴人僅負責「協調」之工作，負
      責使墓主們同意遷葬。至於同意遷葬後之遷移執行工作，
      不在合約範圍內。合約第伍點２所約定：「如經由乙方協
      調遷移者，甲方應於墳墓遷移百分之八十時，付給乙方百
      分之五，留存百分之十候全部遷移後十天內付清予乙方」
      係被上訴人付款之期限，而非上訴人應負責遷移執行工作
      之約定。蓋若如被上訴人所抗辯上訴人應負責執行遷移工
      作，因遷移後必須立刻發給補償金，因此，若由上訴人負
      責執行遷移墳墓工作，被上訴人必須將應發放之補償費交
      付予上訴人，否則上訴人如何執行遷移墳墓工作？然全部
      墳墓約三百多門，每門補償二萬元，合計補償金六百萬元
      ，被上訴人或廖順宗，曾於何時何地將六百萬元交付予上
      訴人來發放補償費？況廖順宗亦已於鈞院九十年重上更(四)
      字第九二號刑案中自承「並沒有就協調結果每門墳墓補償
      二萬元，拿半毛錢給他（即林文彰）」，則被上訴人抗辯
      應由上訴人負責執行遷移墳墓工作一節，即無理由。
（三）關於上訴人協調成功之事實、證據：
    (一)遷墓協調於八十三年四月七日大美村活動中心已達成共識
      ，即「墓主願意遷葬」及「地主願每個墳墓補償二萬元遷
      葬費」。於八十三年四月十日並由墓地代表張尚德、溫松
      茂、曾明坤、陳清宏、黃江忠、程榮繁為代表，擬定二十
      條條例並附具同意遷葬之墓主授權書予上訴人，上訴人同
      意之並呈報於雲林地院八十二年重訴字十八號卷內。
    (二)在偽造文書刑事案件審理中，雲林地院囑託雲林縣警察局
      斗六分局，傳喚一百份收據之立據人（遷葬給付補償費後
      ，墓主出具予廖順宗之收據），調查關於遷墓協調之情況
      ，有十一人到案作證者完成筆錄製作。依此十一人作證之
      筆錄，其中林清海、林松源、張金隆、王正雄、林清智、
      林賢明等六人證稱：是八十三年參加大美村活動中心協調
      會時，同意遷移墳墓，協調時上訴人與廖順宗均有在場；
      其中張合傳、張士偉、高天居三人表示未參加協調會；僅
      羅文成及王火能二人表示係廖順宗協調的，惟上訴人否認
      之。但上開十一人均同意依照大美村活動中心協調結果，
      遷葬後領取補償費每門墳墓兩萬元。
    (三)雲林地院八十二年度重訴字第十八號排除侵害事件於八十
      三年六月廿二日法院履勘現場並錄影。鈞院九十年重上更
      (四)字第九二號偽造文書案、本件更(一)審時均曾勘驗上開錄
      影帶，依勘驗筆錄所示：「一：現場立有公告牌，載有每
      門墳墓兩萬元，並載有被告與告訴人電話號碼。二：法官
      到現場協調，被告（林文彰）及告訴人（廖順宗）均有在
      場，法官表示告訴人願給每墓主二萬元，現在先發五千元
      ，在場的墓主表示，主要是要依上次協調結果，現在就要
      給付二萬元一次付清。被告確實有在現場與墓主協調，並
      表示只要願意遷移，隨時打電話給我。其中有一墓主說，
      每次都騙人來這裏，一毛錢都不發，如何遷移墳墓，並指
      責被告（林文彰）沒有依協調進行，並有人攔阻不讓被告
      離去，法官出面阻止」上訴人確實在現場與墓主協調，有
      墓主指責上訴人沒有依協調進行。」，由譯文可證協調係
      上訴人與墓主們面對面溝通，由告示牌內所示之「補償費
      二萬元」、「未正式簽約」，以及留有上訴人之聯絡電話
      等內容即可證明係上訴人確有參與協調工作，且協調已成
      立，但尚未正式簽約。
    (四)被上訴人固聲請證人陳清宏欲證明上訴人未參與協調，惟
      查，證人陳清宏已於更(二)審鈞院時證稱：每門墳墓之補償
      費兩萬元，在八十三年四月間即有共識，只是都沒有人要
      發錢。另參酌雲林地院囑託雲林縣警察局斗六分局傳訊證
      人，其中證人林清海、林松源、張金隆、王正雄、林清智
      、林賢明均證稱：「：：去年大美村德義村長主持協調會
      ，在大美村活動中心，當廖順宗及林文彰二人均有參與，
      最後一次協調大家同意遷移祖先墳墓」。由以上墓主之證
      詞，足證上訴人確實參與協調工作，遷葬之協調在八十三
      年四月間在大美活動中心由上訴人參與協調而成立，達成
      墓主們同意遷葬，而地主應補償每門墳墓兩萬元之共識。
      約於八十三年六、七月間，墓主及廖順宗陸續依以前共識
      履行，遷葬後一門墳墓向廖順宗領取二萬元，此有被上訴
      人提出之領款收據，以及雲林地院八十二年重訴字十八號
      排除侵害案卷之下列證物可證：廖秀菊於八十三年八月
      二日遞狀對翁天助等八名撤回訴訟；上訴人林文彰於八
      十三年九月十三日所陳述：「本占有人均有陸續遷移，均
      以每塊墓為二萬元補償」；八十三年九月二十九日對林
      德中等五十三人因其已遷移而撤回訴訟，而其餘未遷葬者
      ，均同意遷葬，待擇日再遷，故該排除侵害案無進行必要
      ，故於八十三年十月七日言詞辯論時全案撤回。
    (五)按民法第一百五十三條規定「當事人互相意思表示一致者
      ，無論其為明示或默示，契約即為成立」、「當事人對於
      必要之點，意思一致，而對於非必要之點，未經表示意思
      者，推定其契約為成立，關於非必要之點當事人意思不一
      致時，法院應依其事件之性質定之」。地主與墓主為遷移
      墳墓之糾紛要進行協調，此種協調，其成立與否之契約之
      要素，即為：「墓主是否同意遷葬」以及「遷葬之補償費
      若干」兩項而已。因此，上訴人協調墓主們遷墓，只要墓
      主們與上訴人間就上開兩點達成共識，協調即為成立。又
      墳墓遷移工作，依台灣習俗，應由其遺族另行覓地、擇期
      為之，上訴人所應負責遷葬事宜，應係「若有人遲未遷移
      者，上訴人負『督促』之責」而已。除此之外之其餘細節
      事項，應非屬必要之點。查上訴人於八十三年六月三日在
      雲林地院就八十二年重訴字第十八號排除侵害案代理被上
      訴人廖秀菊出庭時，即已表示：「我們已都有共識，達成
      每戶二萬元且被告等也都同意。如能當場挖出來每個當場
      發給二萬元」。而關於系爭土地上墓主們最後遷移墳墓向
      廖順宗領取補償費，也依上開共識履行，此事已為被上訴
      人及廖順宗所自承每門墳墓補償二萬元，及其提出之領取
      補償費收據（均每門補償二萬元）可證之，另於八十二年
      重訴字十八號排除侵害事件八十三年九月十三日開庭時，
      上訴人亦代理被上訴人出庭時表示：「本件占有人均有陸
      續遷移，均以每塊墓二萬元補償」，足證上訴人於八十三
      年六月三日於雲林地院排除侵害案件所主張與墓主已經達
      成「每戶二萬元補償，當場挖出來每個當場發給二萬元」
      之共識確實屬實。則遷墓協調於八十三年四月七日於大美
      活動中心協調達成共識（即遷墓之和解契約之必要之點達
      成一致），且事後也均依照該合致之點履行（即並未有變
      更該合致之點），則上訴人已依約完成受託任務即協調完
      成之事實，確實為真。因墓主人數眾多，難免有人未出面
      參加協調會，但上訴人之和解要約在墓地現場持續地公告
      周知，有少數墓主雖未參與協調會，但於協調會後，前往
      墓地看到上開公告得知遷墓補償條件後，自動遷墓並向廖
      順宗領取每門墳墓兩萬元之補償，關於此少數幾位依公告
      條件自動遷葬而向廖順宗領取補償費之墓主，依誠信原則
      ，仍應屬上訴人協調完成，蓋遷移條件與協調共識一致，
      被上訴人不得僅以一兩人未參與協調會即拒絕給付全部委
      任報酬。況且若協調未成立，眾多墓主何以要推派代表六
      人，執行遷墓細節及出具同意書？
（四）對被上訴人抗辯之補充陳述：
    (一)廖順宗曾對訴外人張福村提出刑事偽造文書告訴，該刑案
      被告張福村於答辯時主張其父、母之墓地，係向「王正二
      」購買墓地，依八十三年四月十日協調會結論第二點及第
      五點約定，除每一墳墓補償二萬元外，應另加補償二萬元
      ，因而得依該約定，每一墳墓另領取補償費二萬元，而廖
      順宗於上開刑案中對張福村之上開答辯，並不否認，此有
      最高法院八十九年度台上字第二九九六號判決書為證，足
      證協調成立之事實及八十三年四月十日協調會結論存在之
      事實。
    (二)證人陳清宏於九十三年七月二十八日準備程序時所為證言
      ，顯然是與被上訴人勾串證言，附合被上訴人之主張，其
      於該日所為之證言，不足採：(1)證人陳清宏於前次發回時
      於鈞院證稱：「我當村長以後才知道遷移一個墳墓補償二
      萬元」（註：陳清宏於八十三年八月一日當村長）。但經
      上訴人要求提示八十三年四月十日協調會議紀錄上陳清宏
      的簽名予陳清宏辯認時，陳清宏始改稱：「八十三年四月
      十日是有說一個墳墓二萬元沒錯，但是都沒有人願意拿錢
      出來發放。」(2)證人陳清宏於九十三年七月二十八日證稱
      ，除了廖順宗與其談成部分之證述外，其餘均稱忘記了，
      顯係與被上訴人勾串，其證詞不足取。
    (三)被上訴人主張廖順宗有交付八十五萬元予上訴人，而遭上
      訴人侵占，不可能再與上訴人簽訂八十三年三月二十日之
      合約書云云。然查，果有此情，被上訴人或廖順宗，必然
      會於發現後立刻解除或終止與上訴人間之委任關係，然而
      ，被上訴人不僅從未解除或終止與上訴人間之委任關係，
      甚至在八十三年十月七日撤回八十二年重訴十八號排除侵
      害案件前，仍然繼續委任上訴人為其訴訟代理人，又八十
      三年六月間雲林地院勘驗現場時，仍是由上訴人代表地主
      與墓主協調，足證被上訴人之抗辯並不實在。另被上訴人
      一方面否認廖順宗為其代理人，一方面又主張係廖順宗協
      調完成，間而主張為承審法官或陳清宏村長協調完成云云
      ，已自相矛盾，均不足取。
    (四)陳振恭、張德義等人於刑事偽造文書案件中所證稱協調不
      成立，實係因其不知協調只要口頭達共識，縱未簽約、未
      履行，仍無礙其成立之事實，因於大美村活動中心協調達
      成共識後，尚未正式簽訂契約（如系爭土地上告示牌所載
      ），即因被上訴人及廖順宗事後爽約不付補償費，而誤認
      此即為協調未成立。
    (五)羅文成、王火能、張士偉、高天居等人是否為系爭土地上
      之墓主，上訴人爭執之，蓋查，依墓主們推派之委員會代
      表提出之墓主名單中，並無羅文成、王火能、張士偉、高
      天居等人，雖名單有「王火龍」，但非「王火能」。則上
      訴人否認上四人有墳墓在系爭土地上。至於張合傳已出具
      同意書委任委員代表（見雲林地院八十二年重訴字十八號
      卷五一五頁），故其於雲林縣斗六分局證稱沒有參與協調
      會，不影響張合傳與上訴人協調成立之事實。
    (六)依民事訴訟法第三百九十七條規定，主張情事變更之當事
      人，必須是「法律行為成立後，因不可歸責於當事人之事
      由，致情事變更」。查被上訴人應給付而遲延給付，在遲
      延期間，縱有任何物價變化，亦屬可歸責於債務人即被上
      訴人之事由，因此，被上訴人無權主張依情事變更原則減
      少給付。
乙、被上訴人方面：
一、聲明：求為判決：(一)駁回上訴及追加之訴。(二)第一、二審及
    發回前訴訟費用由上訴人負擔。(三)若受不利判決願供擔保，
    免為假執行。
二、陳述：除與原判決記載相同者予以引用外，另補稱略以：
（一）否認上訴人據以主張之第二份合約書為真正，理由如其歷
      次書狀所敘。
（二）關於此次最高法院發回意旨稱「原審於該自認經被上訴人
      合法撤銷前，認定同意書上廖順宗之印文，係上訴人以盜
      刻之廖順宗印章所蓋用，進而為上訴人不利之判斷，非無
      可議」等語。就此，抗辯主張若認被上訴人第一審代理人
      廖錦江律師有自認，但被上訴人於鈞院八十七年度上更(一)
      字第九六號審理時即以八十八年二月一日之答辯(三)狀合法
      撤銷該自認。蓋依民事訴訟法第二百七十九條第三項之規
      定，自認人能證明自認與事實不符且係出於錯誤者乃能撤
      銷自認；參照本件第一審卷所有卷證資料，廖錦江律師乃
      一向否認第二份合約書及同意書上廖順宗之印章為真正，
      因此八十四年十月六日被上訴人第一審代理人廖錦江律師
      之相關敘述乃是出於錯誤甚明；另從卷附雲林地法院八十
      四年度訴字第三一七號刑事判決及卷宗、雲林地檢署八十
      五年度偵續(一)字第二０號廖順宗告張福生偽造文書、恐嚇
      取財案起訴書、鈞院八十六年度上更(一)字第二四七號刑事
      判決等內容觀之，廖順宗並未有「蓋章」之行為，因此縱
      認廖錦江律師有自認廖順宗在同意書上蓋章，乃顯然出於
      錯誤而與事實不符，被上訴人依民事訴訟法第二百七十九
      條第三項之規定亦得撤銷該自認。
（三）查上訴人與被上訴人之代理人廖順宗於八十二年二月三日
      簽立之第一份合約，其工程款僅為二百五十萬元（包括上
      訴人之報酬及應發放予墓主遺族之補償費），而依上訴人
      所主張之第二份合約書，其補償費應由被上訴人負擔，依
      上訴人自己之計算，其報酬竟高達一千一百萬六千四百元
      ；而僅協調遷移竟有如此高之報酬，已令人難以置信。參
      以第一份合約書訂立後，上訴人初步協調不成，已進入民
      事訴訟程序（即雲林地院八十二年度重訴字第十八號），
      而依第一份合約所示，上訴人仍未完成約定之工作，此後
      協調遷墓工作均由廖順宗進行完成（見雲林地院八十四年
      度訴字第三一七號刑事判決），廖順宗自無可能自甘損失
      ，主動提高報酬達四倍以上；故廖順宗絕不可能代理被上
      訴人與上訴人簽訂系爭第二份合約書，第二份合約書上廖
      順宗之印章非廖順宗所有，係上訴人偽造，被上訴人廖秀
      菊印文為上訴人盜蓋，第二份合約書非真正，故上訴人據
      以請求委任報酬，乃屬無據。
（四）若認上訴人所據以請求報酬之第二份合約為真正，依該合
      約書第四條約定，須上訴人在期限內協調遷移墳墓成功才
      可請求酬勞（非僅協調而已，尚須遷移完成），然上訴人
      並未與墓主們完成協調及遷移工作，故亦不可請求委任報
      酬。因雲林地院八十二年度重訴字第十八號排除侵害之訴
      訟，於八十三年一月六日合意停止訴訟期間，上訴人不答
      應墓主們要求將遷移補償費由每門一萬元提高為二萬元，
      因此上訴人於八十三年五月二日具狀表明無法與墓主們達
      成和解而請求續行訴訟，由此可知上訴人所稱與墓主於八
      十三年四月七日協調成功而提出墓主代表之會議紀錄云云
      ，顯然不實，關於上訴人未協調成功之證據有：
    (一)由與本件相關之雲林地院八十二年度重訴第十八號排除侵
      害事件之「大美村溪美墓埔協調委員會委員代表會議記錄
      」及「溪美墓埔協調處理委員會處理條例」二份文件觀之
      ，其上未有上訴人或被上訴人或案外人廖順宗之簽名表示
      達成協議之簽章，且依該二份文件所載，當時墓主們並非
      僅要求每門墳墓遷移補助二萬元而已，尚有認為蔭屍另加
      處理費五萬元，並須至法院公證支付一百萬元之履約保證
      金及必須在各大報上登載七日等等嚴苛條件，因此八十三
      年四月七日之協調顯然並未成功。上開排除侵害訴訟於八
      十三年六月三日庭訊時，上訴人林文彰雖稱「如能當場挖
      出來，每個當場發給二萬元」，但因當時出庭被告（即墓
      主們）仍有其他條件，協調不成；又該案被告（即墓主們
      ）於八十三年六月二十二日提出答辯狀亦稱無法達成協議
      ，甚至上訴人於同年六月二十二日該案現場履勘時改稱：
      「願意和解者每戶先付五千元，如遷移墳墓者再付五千元
      」，致墓主們無所適從，協調不成。因此上訴人先稱於八
      十三年四月七日已協調好，又稱於八十三年四月十日有達
      成協調成功，再稱於八十三年六月二十二日已協調好並提
      出錄影帶為憑，前後所稱互相矛盾，不足為採。故上訴人
      請求鈞院勘驗八十三年六月二十二日雲林地院八十二年度
      重訴第十八號排除侵害案件，法官到現場履勘時有人錄影
      之錄影帶，亦不能證明上訴人有完成系爭委任工作自明，
      且於該件承審法官到現場履勘時之錄影帶中，可見現場墓
      主與上訴人林文彰激烈爭吵，此種畫面豈可謂已完成遷移
      墳墓成功？又雲林地院八十二年度重訴第十八號案件，確
      有被告當事人不適格之問題，是於八十三年十月七日經法
      官之曉諭下撤回全部起訴，而非上訴人協調成功。復從上
      訴人仍於八十三年九月二十九日尚具狀追加被告（墓主遺
      族）以求當事人適格之情況，亦可知上訴人仍未與墓主們
      達成每門墳墓遷移補助二萬元之協議，因為若有達成協議
      ，上訴人又何必於八十三年九月二十九日具狀追加被告？
      是可知上訴人主張有完成協調遷移墳墓成功，並非實在；
      況且，上訴人本人亦無能力可以協調成功，故上訴人曾拜
      託莿桐鄉長陳振恭、村長張德義等人出面，但協調遷墳不
      成功，為莿桐鄉長陳振恭、村長張德義於鈞院八十九年重
      上更(三)號刑事案件之證述在卷可憑。
    (二)雲林地檢署八十四年度偵字第九五五號案件偵查中，檢察
      官隨意抽問墓主王火能，王火能證稱「是廖順宗找伊說要
      遷墓補償二萬元的，林文彰沒有找過伊」，雖林文彰稱王
      火能非名冊內之人，然無論依第一份合約書第貳條或第二
      份合約書（假設為真正）第壹條，皆規定未列冊但有人承
      認之墳墓亦包括在內，王火能雖非列冊之人，但為承認墳
      墓之所有人，仍為林文彰應協調之對象，惟係由廖順宗找
      王火能協調成功，因此林文彰未依第二份合約書（假設為
      真正）完成協調，自不得請求報酬。
    (三)雲林地院八十四年度訴字第三一七號案件審理中，法院函
      請雲林縣警察局斗六分局訪談領取補償費之人，其中林清
      海、林松源、張金隆、王正雄、林清智、林賢明在警訊中
      供述：「八十三年在大美村活動中心，張德義村長主持之
      協調會上，大家同意遷移祖先墳墓，當時廖順宗、林文彰
      均有參與，是向廖順宗收取補償費」。如上所述，因林文
      彰只願發放一萬元補償費，協調不成功；另羅文成、王火
      能、張合傳、張士偉、高天居等稱「協調及發放補償費均
      是與廖順宗接洽的」或稱「自己遷墓的，沒有參加協調，
      但補償費是向廖順宗領取的」；可見以上等人皆非與林文
      彰協調而遷墓，而是八十三年四月間在大美村活動中心協
      調不成後，廖順宗即透過當地村長而自行與個別墓主進行
      協商，嗣墓主們不再主張其他條件，但仍堅持要求每門墳
      墓遷移補償費二萬元，廖順宗見無法再降低，乃於同年七
      月二十一日開始陸續發放每門二萬元之遷移補償費，而陸
      續個別達成，並非一次達成協議。
    (四)另鈞院於九十三年七月二十八日傳訊名冊上之陳清宏及鄭
      清文二位證人均分別證稱與廖順宗協商墳墓遷移補償費二
      萬元並向廖順宗收取補償費，而非與上訴人林文彰達成協
      議。
（五）再者，若鈞院認第二份合約書有效成立且上訴人有依約完
      成工作，惟上訴人不得請求八百四十六萬六千四百元。因
      上訴人起訴主張報酬一千一百萬六千四百元之金額，是要
      給協調遷墓成功之上訴人及其他地方有功人士，然如上所
      述莿桐鄉長陳振恭、村長張德義等人已證稱協調遷墳並不
      成功，則地方人士不可請求報酬，若認上訴人有依約完成
      工作，乃不能請求包括地方人士在內之報酬，因此上訴人
      單獨請求全部報酬八百四十六萬六千四百元，不應准許。
（六）又民法第二百二十七條之二第一項規定「契約成立後，情
      事變更，非當時所得預料，而依其原有效果顯失公平者，
      當事人得聲請法院增、減其給付或變更其他原有之效果」
      。據此，若鈞院認第二份合約書有效成立且上訴人有依約
      完成工作，但因目前地價嚴重下跌，目前牽涉之土地莿桐
      鄉○○○段五六八四、五六八五號二筆共０．七五八一公
      頃，目前土地每甲約一百萬元，土地全部賣出如以八百萬
      元計，因此第二份合約書約定之報酬依上訴人所算為一千
      一百萬零六千四百元，顯逾土地目前之價值，故應以目前
      總價八百萬元之百分十五計算為一百二十萬元，作為上訴
      人完成第二份合約書應得之總報酬。
丙、本院依聲請訊問證人廖順宗、陳清宏及鄭清文、並向雲林地
    院調取該院八十二年度重訴字第十八號排除侵害事件卷證、
    向雲林地檢署調閱該署八十四年度偵字第九五五號林文彰偽
    造文書、侵占等歷審卷證（含雲林地院八十四年度訴字第三
    一七號、本院八十五年度上訴字第四九０號、最高法院八十
    六年度台上字第二九七六號、九十年度台上字第六０四八號
    等卷）、及雲林地檢署八十五年度議字第三０九號暨八十五
    年度偵續(一)字第二十號有關張福村恐嚇案偵察全卷（含雲林
    地院八十五年度訴字第四四一號卷）。
    理      由
一、按於第二審為訴之變更、追加，非經他造同意，不得為之。
    但民事訴訟法第二百五十五條第一項第二款至第六款情形，
    不在此限；民事訴訟法第四百四十六條第一項定有明文。本
    件上訴人於九十年七月二十日本院更(一)審審理時就其在原審
    所為一部之請求，擴張為全部之請求而為訴之追加，請求被
    上訴人應再給付上訴人八百萬六千四百元及法定遲延利息（
    見本院更(一)審卷第三三九頁），核屬民事訴訟法第二百五十
    五條第一項第三款「擴張應受判決事項之聲明」，依前揭之
    說明，自屬無礙，應予准許，合先敘明。
二、上訴人起訴主張：坐落雲林縣莿桐鄉○○○段第五六八四、
    五六八五號之二筆系爭土地，為被上訴人所有，因土地上有
    他人數百門墳墓占用，訴外人廖順宗私下清除又因觸犯發掘
    墳罪墓被判刑，被上訴人乃授權訴外人廖順宗與上訴人訂約
    ，委由上訴人為其處理墳墓遷移事宜；廖順宗即以被上訴人
    代理人身分與上訴人於八十二年二月三日簽訂第一份合約，
    被上訴人同意以二百五十萬元之代價委由上訴人處理系爭土
    地墳墓遷移事宜，經上訴人多次與墓主協調未果；被上訴人
    並委任上訴人提起排除侵害之民事訴訟。嗣因墓主遺族不易
    查訪，被上訴人之代理人廖順宗又與上訴人協議，願以系爭
    土地價值百分之十五為報酬，由廖順宗代理被上訴人與上訴
    人再於八十三年三月二十日訂立第二份合約。上訴人已依約
    於同年四月七日與各墓主推出之代表協商，以每門墳墓由被
    上訴人補償二萬元之條件協調完成進行遷移，墓主均已陸續
    領取補償金遷移完畢，迄今僅餘二門無主墓未遷，上訴人受
    託處理之事務已經完成，上訴人原僅就一部請求為起訴，請
    求被上訴人應給付上訴人三百萬元及其遲延利息，嗣為求紛
    爭一次解決，於本院更(一)審就其餘保留部分一併追加請求，
    求為判命被上訴人給付八百四十六萬六千四百元及其遲延利
    息（按上訴人於原審係請求被上訴人給付三百萬元暨法定遲
    延利息，受全部敗訴判決，上訴本院。經本院駁回上訴後，
    上訴人僅就其中四十六萬元本息部分再上訴，最高法院就該
    上訴部分廢棄原判決，發回本院更為審理，故本件更審範圍
    係四十六萬元本息及於本院更(一)審為追加之訴之八百萬六千
    四百元本息，合先敘明）。
三、被上訴人則以：被上訴人雖曾委任廖順宗處理系爭土地被占
    用為墳墓之遷移事宜，但僅授權廖順宗代理被上訴人於八十
    二年二月三日與上訴人訂立第一份合約而已，係約定以二百
    五十萬元之代價委託上訴人處理墳墓遷移事宜，包括發放墓
    主遺族遷墓之補償金及上訴人之報酬在內，上訴人已收受被
    上訴人交付之八十五萬元，卻未發放補償金給占用系爭土地
    之墓主，被上訴人不可能再授權廖順宗於八十三年三月二十
    日代理被上訴人與上訴人訂立願給付上訴人高達一千一百萬
    六千四百元報酬之第二份合約，即否認有授權廖順宗代理其
    與上訴人簽訂第二份合約；若法院認第二份合約廖順宗之簽
    章為真正，其亦不承認廖順宗無權代理之行為。且縱認第二
    份合約確為廖順宗與上訴人訂立，亦因尚有多門墳墓未遷移
    ，且遷移、協調工作並非上訴人所完成，上訴人未按約定完
    成工作，其不得請求報酬；況系爭土地市價現跌至約八百萬
    元，若仍依原約定之數額給付報酬，顯失公平，應減至一百
    二十萬元始為合理等語，資為抗辯。
四、兩造不爭執之事實：
（一）被上訴人曾授權訴外人廖順宗於八十二年二月三日代理被
      上訴人與上訴人訂立「墳墓遷移工程合約」即第一份合約
      ，內容為：「具合約書人廖秀菊（以下簡稱甲方）與具合
      約書人林文彰（以下簡稱乙方）間為莿桐鄉○○○段五六
      八四、五六八五號二筆土地上之墳墓遷移工程成立合約條
      件如左：壹、總工程費：新台幣貳佰伍十萬元整。貳、工
      程內容：乙方負責如名冊內之地上墳墓協調遷移工作（但
      未列冊有人承認之墳墓包括在內）。如未列冊亦無人承認
      之墳墓不在本合約之範圍。參、付款辦法：如乙方召集所
      有墳墓之所有人協調同意遷移，即於一星期內交付同意書
      同時付清工程款。肆、全部同意書交付甲方，本合約即算
      完成。附記：倘有不按約遷移者，乙方應協同處理。立合
      約書人：廖秀菊，代理人廖順宗；立合約書人：林文彰；
      合約見證人：周寬二」，並有該合約書影本附卷可稽（見
      本院上更(一)卷第一五八－一五九頁，上更(二)卷第一九三－
      一九四頁，上更(三)卷第一０一－一０二頁）。
      又被上訴人為此先後交付上訴人金錢以供系爭土地墳墓遷
      移時，支付補償金予墓主遺族等，但上訴人未支付任何款
      項予墓主遺族而侵占入己，被上訴人乃提出侵占告訴，經
      檢察官提起公訴，由雲林地院以八十四年度訴字第三一七
      號、本院八十五年度上訴字第四九０號、最高法院八十六
      年度台上字第二九七六號判處上訴人侵占罪有期徒刑一年
      確定，有上開判決影本在卷可憑（按與林文彰被訴偽造文
      書案為同卷，但侵占罪部分先確定，見本院上字第(二)卷第
      廿七－卅七頁及一四七－一四八頁）。被上訴人為此提起
      附帶民事訴訟請求侵權行為損害賠償，經本院以八十五年
      度訴字第八十一號判決上訴人應給付被上訴人十七萬二千
      元及其法定遲延利息，亦有該判決影本附卷可稽（見本院
      上更(一)卷第二０二－二０四頁）。
（二）系爭墓地協調遷移補償費，每門二萬元，由訴外人廖順宗
      發放，為兩造所不爭執，亦有原墓主出具予訴外人廖順宗
      之收據附於雲林地院八十四年訴字第三一七號林文彰偽造
      文書等刑事案卷可稽（見該卷外放證物之收據），經本院
      調閱上開刑事卷宗，查核無訛，堪信屬實（本件於本院更
      (三)案審理時並影印該收據外放本件民事卷外）。
（三）兩造間因有上開第一份合約之訂立，被上訴人另出具委任
      狀委任上訴人代理被上訴人於八十二年六月二日向雲林地
      院提起該院八十二年度重訴第十八號排除侵害訴訟（原告
      為廖秀菊，被告為系爭土地上不同意遷葬之墓主遺族），
      該訴訟進行程序與本件之論斷有重大關連，爰敘明其進行
      之重要程序：
    (一)八十三年一月六日之筆錄：原告訴代（即本件上訴人）主
      張以遷葬為原則，墓主遺族不同意，承審法官勸諭兩造試
      行和解，因條件不能妥協而不成立，法院請兩造私下協調
      ，經兩造合意停止訴訟程序（見卷(一)第二六三－二六四頁
      ）。
    (二)八十三年四月十日大美村溪美墓埔協調委員會召開會議並
      作成會議紀錄乙份，暨擬定「大美村溪美墓埔協調處理委
      員會處理條例」二十條，內容要旨為：由委員會與地主達
      成協議，即地主願以每門墳墓二萬元為遷移之補償；蔭屍
      之墳墓另加處理費每門五萬元，應經法院公證，於公證前
      一日地主應提出一百萬元為保證金，並應於各大報登報七
      日等條件（見卷(二)第五００－五０二頁）。
    (三)同年五月二日林文彰代理廖秀菊具狀稱「雙方合意停止訴
      訟已屆四個月，無法達成和解，為此請求續行訴訟」（見
      卷(二)第四一八－四二０頁）。
    (四)同年八月一日林文彰代理廖秀菊具狀撤回被告李靜江、翁
      天助、程水雲、林光楠、王振華、王坪作、邱財地等人之
      訴（見卷(三)第七七六－七七八頁）。
    (五)同年九月十三日言詞辯論筆錄：本日進行言詞辯論，原告
      訴代（即林文彰）並請求對一部分未到場之他造聲請為一
      造辯論判決（見卷(三)第八六八－八六九頁）。
    (六)同年九月廿九日林文彰代理廖秀菊具狀稱如該狀所附之原
      墳墓遺族五十三名已主動遷移，無再予列入被告之必要而
      撤回該部分被告（見卷(三)第九三七－九四０頁）。
    (七)同年九月廿九日林文彰代理廖秀菊具狀稱「於系爭土地上
      原墳墓遺族尚有漏列，為此追加被告十九名」（見卷(三)第
      九四一－九四三頁）。
    (八)同年十月七日原告訴代（即林文彰）當庭撤回起訴。
五、查上訴人所主張與被上訴人訂立之第二份合約，其內容載：
    「具合約書人廖秀菊，代理人廖順宗（以下簡稱甲方），與
    具合約書人林文彰（以下簡稱乙方）間為座落莿桐鄉○○段
    五六八四等二筆地地上之墳墓協調遷移工程成立合約，條件
    如左：壹、工程內容：乙方負責如名冊內之地上墳墓協調遷
    移工作（但未列冊有人承認之墳墓包括在內）。如未列冊亦
    無人承認之墳墓，不在本約之範圍。貳、完工期限：自民國
    八十三年三月二十日起至民國八十四年三月二十日止為期壹
    年，倘有同意遷移，但因故無法如期遷移者，得順延一個月
    。參、如於合約屆滿，乙方確無能力協調成功者，應自動放
    棄，不得向甲方請求任何費用，或要求補償任何損失。肆、
    工程費：甲方自認該被侵占土地討回之困難，如乙方確能於
    期限內協調遷移成功者，甲方願提供該兩筆土地總價之15﹪
    （百分之十五）作為乙方之酬勞。該地現值每坪約折合新台
    幣參萬貳仟元計算。伍、付款辦法：1.本件業經法院審理中
    ，如經法院判決勝訴者，亦視為乙方協調成功。如逾上訴期
    限，相對人未曾上訴者，甲方應按第肆條折合標準給付乙方
    百分之五之酬勞，留存百分之十應於法院強制執行完畢後十
    天內付清與乙方。當天執行費用由甲方全額負擔。2.如經由
    乙方協調遷移者，甲方應於墳墓遷移百分之八十時，付給乙
    方百分之五，留存百分之十候全部遷移後十天內付清予乙方
    。陸、遷移補償費，概由甲方全額負擔之。具合約書人：廖
    秀菊，右代理人：廖順宗；具合約書人：林文彰；見證人：
    廖博文、鄧敏川」（見本院上更(一)卷第七五－七七頁，上更
    (二)卷第二０三－二０六頁，上更(三)卷第一一０－一一三頁）
    。次查上訴人主張其已依約完成第二份合約協議遷移完畢，
    請求按上開約定基準核算上訴人應得之報酬，被上訴人應給
    付上訴人八百四十六萬六千四百元及其遲延利息等語。惟被
    上訴人否認第二份合約為真正，亦否認有授權廖順宗訂立第
    二份合約，並以前揭情詞置辯，是本件應審酌者為：(一)系爭
    第二份合約是否確為廖順宗與上訴人訂立？(二)如系爭第二份
    合約確為廖順宗與上訴人訂立，被上訴人有無授權廖順宗為
    代理人代理其與上訴人訂立系爭第二份合約？(三)又上訴人有
    無依第二份合約之約定完成系爭土地上墳墓「協調」「遷移
    」工程？如有完成，其得請求本件之報酬為若干？
六、本件經查：
（一）關於系爭第二份合約是否為廖順宗與上訴人訂立部分：
    (一)觀諸上開第二份合約文義之內容，已明載由廖順宗以被上
      訴人代理人身分與上訴人訂立。廖順宗雖堅決否認有於第
      二份合約蓋用印章之事，抗辯合約書上之印文係上訴人所
      刻後自行用印於契約書云云。惟查，廖順宗於八十四年
      八月十七日曾與墓主多人簽下同意書，該同意書上有其簽
      名及印文（見原審卷九六頁，及本院上更(一)卷第七八頁）
      ，廖順宗已承認該同意書有關阿拉伯數字之日期、「２」
      門墓合計「肆」萬元及「廖順宗」之署押，為其親筆所寫
      ，且承認同意書上印文與上開第二份合約書上廖順宗之印
      文同（見本院八十八上更(二)字第四二四號刑案卷第七二頁
      背面）。廖順宗雖抗辯非其所蓋，並稱之前有人電話約我
      稱，有人要遷墓叫我拿錢去，到達時被三人圍毆，並強迫
      我立下契約（即同意書），並蓋下該章，是出無奈等語（
      見原審卷第一０七頁背面）；又被上訴人本件訴訟於原審
      委任之訴訟代理人廖錦江律師亦陳稱：「至於本件證人廖
      順宗蓋下該章為在脅迫下情形所簽署：：該行為是何人所
      為，應心知肚明」等語（見同上頁背面）。然查依該筆錄
      記載，被上訴人及其代理人廖錦江律師已自承同意書上之
      印章係廖順宗所有，即該印章為真正，僅抗辯係被強迫押
      蓋而已。又上訴人所提出之八十五年一月六日之郵局存證
      信函之回函，其上蓋有廖順宗之印文，與第二份合約書及
      同意書上廖順宗之印文相同，有該郵局存證信函及回執在
      卷可憑（見本院上更(一)卷第八０－八一頁）。
    (二)按「因被詐欺或被脅迫而為意思表示者，表意人得撤銷其
      意思表示。」、「代理人之意思表示，因其意思欠缺、被
      詐欺、被脅迫，或明知其事情或可得而知其事情，致其效
      力受影響時，其事實之有無，應就代理人決之。」、「前
      條之撤銷，應於發見詐欺或脅迫終止後，一年內為之。但
      自意思表示後，經過十年，不得撤銷。」為民法第九十二
      條第一項、第一百零五條、第九十三條所明定。次按「訴
      訟代理人所為之訴訟行為，係本於當事人以自己之意思為
      之，並非本人之代言機關，故其行為有無錯誤，不依本人
      之意思決之，而依代理人之意思決之，其所為事實上之陳
      述，除經到場之當事人本人即時撤銷或更正外，其效果即
      及於本人，不得以與當事人或本人之真意不符為理由，而
      否認其效力」（最高法院著有四十九年台上字第二三六二
      號判例參照）。查系爭第二份合約書上廖順宗之印文與八
      十四年八月十七日廖順宗出具之同意書上之印文、及上開
      存證信函回執卡之印文，三者均相同，可見系爭第二份合
      約書上廖順宗之印文係真正。次查，廖順宗固於第一審雖
      稱：係被人圍毆，強迫立下同意書並蓋章云云，然為上訴
      人所否認；且被上訴人復自認廖順宗並未依民法第九十三
      條之規定於脅迫終止後一年內撤銷上開意思表示；則所謂
      廖順宗被脅迫所為意思表示，自表示後已逾得撤銷該意思
      表示一年之除斥期間，自無從再依被脅迫已撤銷該意思表
      示而主張該意思表示為無效之效果。又被上訴人原審之訴
      訟代理人廖錦江律師於八十四年十月六日原審法院審理時
      陳稱：廖順宗蓋下該章為在脅迫之情形下所簽署等語（見
      原審卷第一０七頁背面），顯已自認同意書上廖順宗之印
      文為廖順宗所親自蓋用，依民事訴訟法第二百七十九條第
      一項規定，上訴人即無庸再舉證，本院即應採信此自認之
      事實。被上訴人於本審固主張上開廖錦江律師之自認錯誤
      ，聲明撤銷；但查被上訴人本人並未在場即時將其訴訟代
      理人所為之自認加以撤銷或更正，且被上訴人復未能舉證
      證明確有民事訴訟法第二百七十九條第三項得撤銷自認之
      要件，自不能證明自認有錯誤情事，其抗辯即無足取，故
      系爭第二份合約確由廖順宗與林文彰訂立，應堪信為真正
      。
    (三)被上訴人另主張上訴人因偽造第二份合約書，經檢察官提
      起公訴及判刑在案。惟查，上訴人固曾因被訴偽造第二份
      合約書之偽造文書罪，經雲林地檢署以八十五年度偵字第
      九五五號提起公訴，曾經法院為有罪判決，然該刑案經多
      次更審後，已由本院九十年度重上更(四)字第九二號於九十
      年六月五日判決無罪，復經最高法院九十年台上字第六０
      四八號駁回檢察官之上訴而確定；已經本院依職權調閱上
      開相關刑事案件查核無訛，並有該判決附卷可佐（見本院
      更(三)第一卷第六八－八０頁），故被上訴人主張上訴人犯
      有偽造文書罪，否認第二份合約為真正云云，不足為採。
（二）如上所述第二份合約確為廖順宗與上訴人訂立，但被上訴
      人否認有授權廖順宗代理訂立系爭第二份合約部分，經查
      ：
    (一)按代理權係以法律行為授與者，其授與應向代理人或向代
      理人對之為代理行為之第三人，以意思表示為之。又無代
      理權人以代理人之名義所為之法律行為，非經本人承認，
      對於本人，不生效力。民法第一百六十七條、第一百七十
      條分別定有明文。次按當事人主張有利於己之事實者，就
      其事實有舉證之責任；民事訴訟法第二百七十七條前段定
      有明文。又按「民事訴訟如係由原告主張權利者，應先由
      原告負舉證之責，若原告先不能舉證，以證實自己主張之
      事實為真實，則被告就其抗辯事實即令不能舉證，或其所
      舉證據尚有疵累，亦應駁回原告之請求」；「請求履行債
      務之訴，除被告自認原告所主張債權發生原因之事實外，
      應先由原告就其主張此項事實，負舉證責任，必須證明其
      為真實後，被告於其抗辯事實始應負證明之責，此為舉證
      責任分擔之原則」最高法院十七年上字第九一七號、四十
      三年台上字第三七七號分別著有判例可資參照。
    (二)查被上訴人為委任廖順宗處理系爭土地上墳墓之遷移事宜
      ，曾於八十二年二月三日出具委託書表明委託由廖順宗處
      理系爭土地上開事宜，由廖順宗交付該委託書予林文彰收
      執，以證明廖順宗確係經被上訴人授與代理權之人，即由
      廖順宗代理被上訴人與上訴人於八十二年二月三訂立第一
      份合約，此有八十二年二月三日廖秀菊出具之委託書及第
      一份合約書影本附卷可稽（見原審卷第八頁、本院更(三)第
      一卷第一０一－一０二頁），復為兩造所不爭執。可見被
      上訴人為委任廖順宗代理簽訂第一份合約之慎重。
      次查，依第一份合約所示，上訴人就系爭土地應完成墳墓
      遷移工作，即所有墳墓所有人同意遷移，並由上訴人給付
      遷移補償金，全部同意書交付被上訴人，該合約始完成，
      而全部費用含上訴人之報酬在內為二百五十萬元。被上訴
      人為此先後交付上訴人金錢以供系爭土地墳墓遷移時應支
      付補償金予墓主遺族等款項，但上訴人未支付任何款項予
      墓主遺族而侵占入己，被上訴人乃提出侵占告訴，經檢察
      官提起公訴，由雲林地院以八十四年度訴字第三一七號、
      本院八十五年度上訴字第四九０號、最高法院八十六年度
      台上字第二九七六號判處上訴人侵占罪有期徒刑一年確定
      。被上訴人復為此提起附帶民事訴訟請求侵權行為損害賠
      償，經本院以八十五年度訴字第八十一號判決上訴人應給
      付被上訴人十七萬二千元及其法定遲延利息，均已如前述
      。而依第二份合約所示，上訴人僅負責系爭土地之墳墓協
      調遷移工作，其報酬則按系爭土地價值為基準之百分之十
      五計算，且不含應給付墓主之補償（依上訴人按該基準計
      算其報酬總額為一千一百萬六千四百元）。查第一份合約
      與第二份合約，其關於上訴人之報酬兩者相差達八百五十
      萬元以上，且第一份合約尚包括上訴人應給付墓主遷移墳
      墓之補償金，故上開第二份合約之約定顯然對被上訴人極
      為不利，故廖順宗於代理被上訴人訂立第二份合約時，應
      取得被上訴人之授權，始合於常理常情。且第一份合約訂
      立後上訴人於八十二年六月二日即代理被上訴人對不同意
      遷葬之墓主遺族提起排除侵害之訴，訴訟一直持續至八十
      三年九月廿九日再追加十九名被告，實無於八十三年三月
      二十日再訂立第二份合約之理亦無必要。上訴人固主張廖
      順宗係有權代理被上訴人與其訂立系爭第二份合約書，但
      為被上訴人所否認，復於本院九十三年九月十五日準備程
      序中為「不承認（廖順宗無權代理與上訴人訂立第二份合
      約）」之意思表示（見本院更(三)第二卷第一０五頁）。揆
      諸前開說明，上訴人自應就其主張有利於己之事實負舉證
      證明之責。而上訴人迄於本件言詞辯論終結前未能提出積
      極證據以實其說，則上訴人空言主張被上訴人有授權廖順
      宗代理訂立系爭第二份合約等情，自難遽採。且參諸上揭
      被上訴人為委任廖順宗代理簽訂第一份合約慎重之情節，
      系爭第二份合約應給付上訴人報酬約定之事項對被上訴人
      極為不利，第三人廖順宗如要代理被上訴人訂立第二份合
      約，自應會再取得被上訴人明確之授權（或以書面授權證
      之）。查本件被上訴人既無事前授權由廖順宗代理與上訴
      人訂立系爭第二份合約，又無事後承認廖順宗之上開無權
      代理行為，揆諸前揭規定，第三人廖順宗無權代理所訂立
      第二份合約之法律行為，對本人即被上訴人自不發生效力
      ，從而，上訴人主張被上訴人應依系爭第二份合約給付報
      酬云云，洵屬無據。
（三）系爭第二份合約為廖順宗無權代理被上訴人所訂立，復未
      經被上訴人所承認，該合約書內容對被上訴人自不生效力
      ，上訴人依第二份合約請求被上訴人給付報酬，洵屬無據
      ，已如前述。退而言之，「假定」被上訴人有授權第三人
      廖順宗代理其與上訴人訂立系爭第二份合約，仍應查明上
      訴人有無依第二份合約之約定於期限內完成系爭土地上墳
      墓「協調」「遷移」工程：
    (一)按「債務人非依債務本旨實行提出給付者，不生提出之效
      力。」、「稱委任者，謂當事人約定，一方委託他方處理
      事務，他方允為處理之契約。」為民法第二百三十五條第
      一項、第五百二十八條所明文規定。依系爭第二份合約所
      載「：：貳、完工期限：自民國八十三年三月二十日起至
      民國八十四年三月二十日止為期壹年，倘有同意遷移，但
      因故無法如期遷移者，得順延一個月。參、如於合約屆滿
      ，乙方（即上訴人）確無能力協調成功者，應自動放棄，
      不得向甲方請求任何費用，或要求補償任何損失。肆、工
      程費：甲方（即被上訴人）自認該被侵占土地討回之困難
      ，如乙方確能於期限內協調遷移成功者：：」（見原審卷
      第九頁）。依上開文義內容觀之，系爭第二份合約訂約之
      目的，須上訴人在期限內「協調」、「遷移」墳墓完成時
      ，其受委任處理之事務方才終結。
    (二)上訴人固主張其已於八十三年四月七日與墓主們達成協調
      ，其等同意遷移，而提出八十三年四月十日之「大美村溪
      美墓埔協調委員會會議記錄」暨「大美村溪美墓埔協調處
      理委員會處理條例」佐證云云。
      查上開會議記錄及處理條例，係於被上訴人委任上訴人對
      墓主遺族提起之雲林地院八十二年度重訴第十八號排除侵
      害時由墓主遺族提出，再觀之該訴訟進行之程序，可得知
      ：
      (1)該訴訟於八十三年一月六日兩造為私下協調和解條件，
        合意停止訴訟程序。期間於八十三年四月十日墓主遺族
        曾作成「大美村溪美墓埔協調委員會代表會議紀錄」及
        「大美村溪美墓埔協調處理委員會處理條例」二十條，
        內容要旨為：由委員會與地主達成協議，即地主願以每
        門二萬元為遷移之補償；蔭屍之墳墓另加處理費每門五
        萬元，應經法院公證，於公證前一日地主應提出一百萬
        元為保證金，並應在各大報登報七日等條件。但未有上
        訴人所謂其已於八十三年四月七日與墓主遺族們達成協
        調遷移墳墓之任何證明資料。
      (2)迄八十三年五月二日因地主與墓主遺族雙方無法達成和
        解，林文彰（當時為廖秀菊訴訟代理人身分）具狀稱「
        雙方合意停止訴訟已屆四個月，無法達成和解，為此請
        求續行訴訟」；另墓主遺族亦具狀向法院陳報未能達成
        協議，即可佐證上訴人主張其已於八十三年四月七日與
        墓主遺族達成協調，其等同意遷移云云，並非真正。嗣
        於同年八月一日林文彰（廖秀菊訴代）具狀撤回被告李
        靜江、翁天助、程水雲、林光楠、王振華、王坪作、邱
        財地等人之訴；同年九月十三日言詞辯論時，原告訴代
        （即林文彰）並請求對未到場之他造為一造辯論而進行
        辯論。如上訴人確已於八十三年四月七日與墓主遺族達
        成協調，其等同意遷移墳墓，則於達成協議後即應撤回
        對墓主遺族之訴訟！何以於八十三年八月一日才撤回其
        中部分被告之訴？復仍於同年九月十三日進行言詞辯論
        ，並請求對未到場之他造為一造辯論？嗣於同年九月廿
        九日林文彰（廖秀菊訴代）再具狀稱「於系爭土地上原
        墳墓遺族尚有漏列，為此追加被告十九名」？蓋如確已
        協調成功，即無再訴訟之必要，亦無再追加起訴所謂原
        墳墓遺族所漏列之十九名被告之理？但上訴人仍有上開
        訴訟行為，顯見其所謂已於八十三年四月七日與墓主遺
        族達成協調，其等同意遷移墳墓云云，不可採信。
      (3)且查，上開「大美村溪美墓埔協調委員會代表會議紀錄
        」載明「二開會地點：曾代表明坤先生住宅。三出席委
        員代表：張尚德、溫松茂（大美）；曾明坤、陳清宏（
        溪美）；黃江忠、程榮繁（溪底）：：」，於會議記錄
        末頁僅由該六名出席委員代表簽名於其上，並無「上訴
        人」或所謂被上訴人之代理人「廖順宗」之簽章；又上
        開「大美村溪美墓埔協調處理委員會處理條例」亦僅由
        黃江忠曾明坤、張尚德、程榮繁、溫松茂、曾明坤、陳
        清宏六人簽名，亦無「上訴人」或所謂被上訴人之代理
        人「廖順宗」之簽章（見本院更(三)卷第一一四－一一八
        頁）。況查，其內容要旨為：「由委員會與地主達成協
        議，即地主願以每門二萬元為遷移之補償；蔭屍之墳墓
        另加處理費每門五萬元，應經法院公證，於公證前一日
        地主應提出一百萬元為保證金，並應在各大報登報七日
        」等條件；亦非上訴人所稱達成以每門墳墓二萬元為補
        償之單純協議；足可佐證上訴人主張其已於八十三年四
        月七日與墓主們達成協調，其等同意遷移墳墓云云，並
        非實情。
    (三)又雲林地院八十四年訴字第三一七號審理林文彰偽造文書
      案曾函請雲林縣警察局斗六分局代為訊問出具收據之墓主
      遺族，證人即墓主遺族林清海、林松源、張金隆、王正雄
      、林清智、林賢明均證稱：「八十三在大美村活動中心，
      張德義村長主持之協調會上，大家同意遷移祖先墳墓，當
      時廖順宗、林文彰均有參與，是向廖順宗收取補償費」（
      見該案卷第六七－七一、七四頁）。羅文成、王火能、張
      合傳、張士偉、高天居等或證稱：「協調及發放補償費，
      均是與廖順宗接洽的」，或證稱：「自己遷墓的，沒有參
      加協調，但補償費是向廖順宗領取的」（見該案卷第七二
      －七三、七五－七七頁）。另證人陳清宏於本院證稱：「
      在系爭土地上有祖墓四門，他們要趕我們走，大家很不滿
      意：：後來雙方有進行商談，但是談談停停：：八十四年
      四月十日召開之協調會，我也是委員之一，協調沒有談成
      ：：遷移祖墓是廖順宗拿八萬元補償費給我：：開完會很
      久才遷墓的，遷墓同時領補償費：：當時我擔任大美村村
      村長，廖順宗來找我商談，我就去廣播給村民知悉：：林
      文彰沒有和我談過」（見本院卷(二)第廿三－廿五頁）。證
      人鄭清文亦於本院證稱：「在系爭土地上有祖墓五門，八
      十四年四月十日召開之協調會，我不知道，墳墓後來有遷
      移，有拿到補償費十萬元：：好像是廖順宗拿給我的」（
      見本院卷第廿六－廿八頁）。由以上證人證言觀之，其等
      皆非經與上訴人達成協調而遷墓，而是由第三人廖順宗去
      協調並發放每門二萬元之補償費。
    (四)末查，上訴人自承在訂立第二份合約時並未約定將第一份
      合約作廢，被上訴人則主張僅授權廖順宗代理訂立第一份
      合約，上訴人若有處理墳墓遷移協調之事，均是為第一份
      合約而作（見本院更(三)第二卷第一０一頁）。查上訴人受
      被上訴人委任於八十二年六月二日向雲林地院提起該院八
      十二年度重訴第十八號排除侵害訴訟迄八十三年十月七日
      由林文彰以被上訴人訴代身分當庭撤回起訴始終結。而該
      案訴訟之提起係因兩造訂立第一份合約後，始由被上訴人
      委任上訴人起訴，及上訴人其後之訴訟行為迄八十三年十
      月七日由林文彰以被上訴人訴代身分撤回該訴訟等情，則
      被上訴人抗辯上訴人若有處理墳墓遷移協調之事，均是為
      第一份合約而作等語，即非無據。即上訴人為該案件所為
      之訴訟行為或參與協調等行為，均應認為係訂立第一份合
      約應為之行為。基上所述，上訴人未能舉證證明其確於八
      十四年四月七日完成第二份合約系爭土地上墳墓「協調」
      之工作，亦不能舉證證明其確在期限內係完成第二份合約
      系爭土地上墳墓「遷移」之工作，則上訴人之主張即無足
      採。
七、綜上所述，系爭第二份合約雖應認係廖順宗與上訴人訂立，
    但被上訴人已否認有授權廖順宗代理訂立第二份合約，且亦
    表明不承認廖順宗無權代理訂立第二份合約之法律行為，而
    上訴人又未能舉證證明第二份合約確經上訴人授權廖順宗代
    理與其訂立，則第二份合約之契約上法律效果自難及於上訴
    人。從而，上訴人以第二份合約主張被上訴人應依該合約給
    付報酬，即屬無據。退而言之，「假定」被上訴人有授權廖
    順宗代理其與上訴人訂立第二份合約時，上訴人亦未能證明
    系爭土地上墳墓之「協調」、「遷移」工作係其完成，即上
    訴人未能證明其已依約完成委任工作；則上訴人依第二份合
    約法律關係，於原審所請求被上訴人給付報酬四十六萬元及
    法定遲延利息，及於本院更(一)審追加請求被上訴人應給付八
    百萬六千四百元及法定遲延利息，均屬無據，應予駁回，其
    假執行之聲請失所附麗，應併駁回。原審固以系爭第二份合
    約係上訴人所偽造，認上訴人之請求無理由而駁回上訴人之
    請求及其假執行之聲請，理由雖有不同，但結論並無二致，
    上訴意旨仍執陳詞，指摘原判決不當，求予廢棄改判，為無
    理由，應予駁回。末查，本件事證已臻明確，兩造其餘攻擊
    防禦方法及舉證，於判決結果不生影響，爰不予逐一論述，
    併此說明。
八、據上論結，本件上訴及追加之訴均為無理由，依民事訴訟法
    第四百四十九條第二項、第七十八條，判決如主文。
中　　華　　民　　國　九十三　年　　十　　月　十九　　日
                臺灣高等法院臺南分院民事第三庭
~B1審判長法官　林　　輝　　雄
~B2　　　法官　徐　　宏　　志
~B3　　　法官　王　　明　　宏
右為正本係照原本作成。
如對本判決上訴，須於判決送達後二十日內向本院提出上訴狀，
未表明上訴理由者，應於上訴後二十日內向本院提出理由書。
中　　華　　民　　國　九十三　年　　十　　月　二十一　日
~B法院書記官　侯　　瑞　　富
